【裁判字號】    95,台上,1354
【裁判日期】    950316
【裁判案由】    傷害致重傷
【裁判全文】
最高法院刑事判決            九十五年度台上字第一三五四號
    上  訴  人  台灣高等法院台南分院檢察署檢察官
    上  訴  人
    即  被  告  甲 ○ ○
                          13.
                乙 ○ ○
                          13.
                丙 ○ ○
                          街3.
                丁 ○ ○
                          14.
                戊 ○ ○
                          路6.
                己 ○ ○
                          17.
    共      同
    選任辯護人  許安德利律師
                許 世 律師
上列上訴人等因被告等傷害致重傷案件，不服台灣高等法院台南
分院中華民國九十二年八月五日第二審更審判決（九十二年度上
更(一)字第二三九號，起訴案號：台灣台南地方法院檢察署八十九
年度偵續一字第二號），提起上訴，本院判決如下：
    主  文
原判決撤銷，發回台灣高等法院台南分院。
    理  由
本件原判決撤銷第一審之科刑判決，改判變更檢察官起訴書所引
應適用之法條，論處上訴人即被告甲○○、乙○○、丙○○、丁
○○、戊○○、己○○共同傷害人之身體致重傷罪刑，固非無見
。
惟查：一、有罪判決書所記載之犯罪事實，為論罪科刑適用法律
之基礎，故凡於適用法律有關之重要事項，必須詳加認定，明確
記載，然後於理由內敘明犯罪事實所憑之證據及認定之理由，始
足為適用法律之依據。原判決事實認定本件係被告甲○○在台南
市○○路「黃金九九九ＫＴＶ」店，因與郭柏廷在廁所前互撞，
而遭郭柏廷與多名男子毆打成傷，為求報復，乃基於共同傷害人
身體之犯意聯絡，召集被告乙○○、丙○○、丁○○、戊○○、
己○○（下稱被告等六人），及已滿十八歲之謝慶旻、陳俊傑、
賴鋒錡、凌聖彬（以上四人已另案起訴判刑確定）、王晉雍暨不
詳姓名綽號「欽仔」、「林仔」成年男子計十三人前來尋仇，見
庚○○、郭柏廷二人坐在該ＫＴＶ店前椅子與朋友聊天，被告等
六人及另七名共犯認庚○○、郭柏廷二人係毆打甲○○之同夥，
當即基於分工之默契，或以徒手方式，或分持球棒、鐵器、鐵棍
、磚塊等物，分頭追打庚○○、郭柏廷二人，其中謝慶旻、陳俊
傑、賴鋒錡、凌聖彬四人參與毆打庚○○，被告等六人則參與毆
打郭柏廷，因而使庚○○受有頭部左側顳骨、額骨區硬腦膜上出
血、左側顳骨腦膜下出血、左側額骨區後枕部撕裂傷之傷害，經
剖顱手術取出血塊，仍因三叉神經受損，致右手及左腳中度肢殘
無法動作，於身體有重大不治之傷害（郭柏廷則受有右手肩關節
、天骨、右腳關節挫傷之傷害，經撤回告訴，由檢察官另為不起
訴處分）等情，並於理由說明被告等六人與其他共犯共同以傷害
之意思圍毆被害人庚○○、郭柏廷，或以徒手方式，或分持球棒
、鐵器、鐵棍、磚塊等物，分頭追打，並對庚○○之頭部加以毆
擊，其可能使庚○○因傷而致殘疾，客觀上為一般人所能預見等
情，乃以公訴人認被告等係犯刑法第二百七十七條第一項之普通
傷害罪嫌尚有未洽，經變更起訴法條，改論處同條第二項之傷害
致重傷罪刑。其對於其餘共犯分持棍棒等物毆擊庚○○之頭部，
將使庚○○因傷而致殘疾，如何客觀上係為被告等六人所能預見
之加重結果犯事實，並未於事實欄翔實記載認定，自欠允洽；又
該共犯等人分持球棒、鐵器、鐵棍、磚塊等物，對庚○○之頭部
加以毆擊，既有使庚○○因傷而致殘疾之可能，並使庚○○因三
叉神經受損，致右手及左腳中度肢殘無法動作之重傷害結果，被
告等與謝慶旻等人如何仍僅係基於普通傷害之故意行兇，而原無
使人受重傷害之犯意？且倘被告等六人與共犯謝慶旻等人係如原
判決所認定之「分頭追打」郭柏廷、庚○○二人，而被告等六人
於謝慶旻等人毆打庚○○時並不在場，則被告等六人對謝慶旻等
人分持棍棒等物毆擊庚○○頭部，及致使庚○○發生重傷害之結
果，如何於客觀上亦為被告等人所能預見？事實俱未臻周詳，原
審未為查明釐清，其調查職責即猶未盡。二、原判決事實欄載稱
本件係甲○○遭郭柏廷與多名男子毆打成傷後，為求報復，乃召
集其餘被告、共犯等共十三人，前往尋仇等情，其理由說明卻謂
被告等六人與共犯謝慶旻等人「既均係被告乙○○因其哥哥（甲
○○）遭郭柏廷與多名男子毆打成傷，而招集前來報復者」云云
，其對於前往行兇之共犯，究為甲○○所邀集？抑為乙○○所邀
集，前後認定不一致，自有可議。又甲○○始終供稱：伊因受傷
在車內休息，未參與圍毆云云，謝慶旻則供稱甲○○亦參與行兇
（見警卷第八、十五頁，偵續一字卷第三八頁，原審更(一)卷第六
六頁），其二人所供紛歧，何者可採？原審未說明其取捨證據之
心證理由，即遽認甲○○亦前往參與行兇，亦嫌理由欠備。以上
或為上訴意旨所指摘，或為本院得依職權調查之事項，應認原判
決仍有撤銷發回更審之原因。
據上論結，應依刑事訴訟法第三百九十七條、第四百零一條，判
決如主文。
中    華    民    國  九十五  年    三    月   十六   日
                      最高法院刑事第七庭
                          審判長法官  呂  潮  澤
                                法官  吳  昆  仁
                                法官  孫  增  同
                                法官  趙  文  淵
                                法官  吳      燦
      本件正本證明與原本無異
                                      書  記  官
中    華    民    國  九十五  年    三    月  二十二  日
                                                      Y


司法院資訊處製作；財團法人民間司法改革基金會備份。
